臺灣臺北地方法院民事判決
110年度訴字第6286號
原      告  李緯濬  
被      告  鄭淳池  


上列當事人間請求債務不履行損害賠償事件，本院於中華民國11
1年4月21日言詞辯論終結，判決如下：
    主  文
被告應給付原告新臺幣肆拾陸萬貳仟伍佰元，及自民國一一零年
五月六日起至清償日止，按週年利率百分之五計算之利息。
原告其餘之訴駁回。
訴訟費用由被告負擔五分之三，餘由原告負擔。
本判決第一項得假執行。
原告其餘假執行之聲請駁回。　
    事實及理由
壹、程序事項：
一、按訴狀送達後，原告不得將原訴變更或追加他訴，但請求之
    基礎事實同一或擴張或減縮應受判決事項之聲明者，不在此
    限，民事訴訟法第255條第1項第2款、第3款定有明文。經查
    ，原告起訴時訴之聲明第1項為：被告應給付原告新臺幣（
    下同）952,500元，及自起訴狀繕本送達翌日起至清償日止
    ，按週年利率5％計算之利息。嗣於民國111年4月21日行言詞
    辯論程序時，減縮上開聲明為：被告應給付原告762,500元
    ，及自起訴狀繕本送達翌日起至給付日止，按週年利率5％計
    算之利息，參諸前揭規定，應予准許。
二、本件被告未於言詞辯論期日到場，核無民事訴訟法第386條
    各款所列情形，爰依原告之聲請，准由其一造辯論而為判決
    。 　　　　
貳、實體部分：　　　　
一、原告主張：伊與被告於108年4月間簽訂寧夏星光冰果凍小舖
    攤鋪位承攬經營契約書(下稱系爭契約)，約定自108年5月20
    日起向被告承租臺北市大同區寧夏路45巷巷口附近之攤位(
    下稱系爭攤位)作為餐飲零售使用，原告則需按月繳納租金
    、攤位管理費、分攤營業稅及水電費等費用，並已交付租金
    及保證金共6萬元予被告。被告於簽約前向原告誆稱：系爭
    攤位有產權登記，且可申請營業登記云云，原告始向被告承
    租，惟在租期開始前，被告竟拒絕提出產權登記地籍資料等
    相關文件供原告辦理營業登記，致無法完成商業登記而無法
    營業，且事後得知被告於締約前早已無權使用或轉租系爭攤
    位，更遭土地所有權人訴請返還土地，顯見被告無法依約提
    供原告系爭攤位作為餐飲零售使用，已違反民法第423條之
    義務，原告遂於108年5月18日在系爭攤位前向被告為解除契
    約之意思表示。原告自得依民法第259條、第179條（擇一）
    請求被告返還租金及保證金共6萬元。又原告因被告債務不
    履行致無法正常營業，受有因承租準備營業之損害包括購入
    製冰機1台、冰箱1台後轉賣之損失共134,500元（製冰機1台
    21萬元、冰箱1台24,500元，共售予中古商行10萬元）及購
    入芒果18萬元、火龍果48,000元材料之損失，另支付擺放機
    具、布置、撤場之工讀生薪資4萬元之損失，就上開損失依
    民法第423條、第227條、第231條、第216條第1項（擇一）
    請求被告賠償。另原告因承受經濟負擔壓力，精神上受有相
    當之痛苦，依民法第227之1條準用民法第195條第1項請求被
    告賠償30萬元。爰依民法第179條、第216條第1項、第227條
    、第231條、第259條、第423條及第227之1條準用第195條第
    1項之規定，提起本件訴訟等語，並聲明：㈠被告應給付原告
    762,500元，及自起訴狀繕本送達翌日起至清償日止，按週
    年利率5％計算之利息；㈡願供擔保，請准宣告假執行。
二、被告既未於言詞辯論期日到場，亦未提出書狀供本院審 酌
    。 
三、得心證之理由：
(一)按當事人主張之事實，經他造於準備書狀內或言詞辯論時或
    在受命法官、受託法官前自認者，無庸舉證；又當事人對於
    他造主張之事實，已於相當時期受合法之通知，而於言詞辯
    論期日不到場，亦未提出準備書狀爭執者，視同自認。民事
    訴訟法第279條第1項、第280條第3項準用第1項分別定有明
    文。
(二)本件原告主張伊與被告訂立系爭契約，約定承租系爭攤位作
    為餐飲零售使用，並已交付租金及保證金共6萬元，然於租
    期開始前，被告已無法依約提供原告系爭攤位作為餐飲零售
    使用，原告於108年5月18日解除系爭契約，且因被告債務不
    履行致無法正常營業，受有因承租系爭攤位欲營業之損害包
    括購入製冰機1台、冰箱1台後轉賣之損失共134,500元、購
    入芒果18萬元、火龍果48,000元、工讀生薪資4萬元損失之
    事實，有系爭契約、LINE通訊軟體訊息紀錄截圖、收據及現
    場照片（見士院訴卷第24至160頁）、收據及估價單（見本
    院卷第83至95頁、第105頁）等件可稽，且被告已收受言詞
    辯論期日通知及起訴狀繕本，對於原告主張之事實，已於相
    當時期受合法之通知，其於言詞辯論期日不到場，亦未提出
    答辯書狀爭執，依法視同自認。堪認原告上開主張為可採。
(三)按得以行使終止權而消滅其契約關係者，應以開始履行之繼
    續性契約為限，蓋已開始履行之繼續性契約，無須因嗣後有
    債務不履行之情事，而使其溯及的消滅契約關係之必要，否
    則徒增法律關係之複雜；惟尚未履行之繼續性契約，則無此
    顧慮，非不得容許法定或意定解除權之行使。故屬繼續性之
    租賃契約，在出租人尚未合法交付租賃物與承租人以前，當
    事人之一方非不得依民法第254條規定解除租賃契約（最高
    法院91年度台上字第577號判決意旨參照）。又按出租人應
    以合於所約定使用、收益之租賃物交付承租人，並應於租賃
    關係存續中保持其合於約定使用、收益之狀態，復為民法第
    423條所明定。此項義務，為出租人之給付義務，且為其最
    主要之義務，倘有違反，應負債務不履行之責（最高法院97
    年度台上字第2307號判決意旨參照）。原告因被告違反給付
    義務，未依約提供租賃物交付而解除系爭契約，則依前揭說
    明，原告依民法第179條請求被告返還租金及保證金共6萬元
    ，並就伊因被告債務不履行所受損害即轉賣機具損失134,50
    0元、水果材料損失18萬元及48,000元、支付薪資損失4萬元
    向被告請求損害賠償，均屬有據。
(四)原告另主張：伊因被告債務不履行而承受經濟負擔壓力，精
    神上受有相當之痛苦，依民法第227之1條準用民法第195條
    第1項請求被告賠償30萬元云云。按債務人因債務不履行，
    致債權人之人格權受侵害者，準用第192條至第195條及第19
    7條之規定，負損害賠償責任，民法第227條之1固有明文。
    然查，本件被告雖未能交付租賃物予原告，而有債務不履行
    情事，惟仍難認有侵害原告人格權之情，且原告就其身體、
    健康等人格權受有損害乙節，亦未舉證以實其說，故原告請
    求精神慰撫金30萬元，即屬無據。
(五)綜上，原告請求被告給付462,500元（計算式：60,000+134,
    500+180,000+48,000＝462,500元），為有理由，逾此範圍之
    請求，則屬無據。
四、綜上所述，原告依民法第179條及債務不履行之規定，請求
    被告給付462,500元，及自起訴狀繕本送達之翌日即110年5
    月6日（見士院訴卷第168頁）起至清償日止，按週年利率5%
    計算之利息（民法第229條第2項、第203條、第233條第1項
    規定參照），為有理由，應予准許。逾此部分之請求，則無
    理由，應予駁回。 
五、本判決第一項所命給付之金額未逾50萬元，依民事訴訟法第
    389條第1項第5款規定，依職權宣告假執行，原告雖陳明願
    供擔保請准宣告假執行，僅係促使法院職權之發動，不另為
    駁回之諭知。另原告其餘之訴既經駁回，假執行之聲請即失
    附麗，併予駁回。
六、訴訟費用負擔之依據：民事訴訟法第79條。
中　　華　　民　　國　　111 　年　　5 　　月　　27　　日
                  民事第六庭    法　官　劉宇霖
以上正本係照原本作成。
如對本判決上訴，須於判決送達後20日內向本院提出上訴狀。如
委任律師提起上訴者，應一併繳納上訴審裁判費。
中　　華　　民　　國　　111 　年　　5 　　月　　27　　日
                                書記官　洪仕萱